臺灣臺中地方法院民事判決
110年度中小字第3944號
原      告  俞力文  
被      告  陳鈞祺  


當事人間請求損害賠償事件，本院於中華民國110年11月29日詞
辯論終結，判決如下：
    主      文
被告應給付原告新臺幣44,520元，及自民國110年11月5日起至清
償日止，按週年利率百分之五計算之利息。
原告其餘之訴駁回。
訴訟費用新臺幣1,000元，由被告負擔新臺幣480元，餘由原告負
擔。
本判決原告勝訴部分得假執行。
    事實及理由
壹、程序事項
　　被告經合法通知，未於言詞辯論期日到場，核無民事訴訟法
    第386 條各款所列情形，爰依被告之聲請，由其一造辯論而
    為判決。
貳、實體事項
一、原告主張：被告於民國110 年2 月5日19時05分許，駕駛車
    牌號碼0000-00號自用小客車，行經至崇德路一段501號時，
    疏未注意車前狀態，撞及原告所有停放於該處之車牌號碼00
    0-0000號自用小客車（下稱系爭車輛），致系爭車輛受損。
    為此，爰依侵權行為之法律關係，請求被告賠償另行租賃汽
    車費用30,400元、系爭車輛交易價值減損計60,000元、及鑑
    定費用3,000元，共計93,400元。並聲明：被告應給付原告
    新臺幣93,400元，及自起訴狀繕本送達翌日起至清償日止，
    按週年利率百分之5計算之利息。
二、被告未於言詞辯論期日到場，亦未提出書狀作何聲明或陳述
    。
三、本院之判斷：
  ㈠原告主張被告於上開時、地，因未注意車前狀態，致雙方車
    輛發生碰撞，系爭車輛受損之事實，業據其提出臺中市政府
    警察局道路交通事故當事人登記聯單、初步分析研判表、道
    路交通事故現場圖、系爭車輛車損照片、調解不成立證明書
    、估價單、借用車輛契約書、臺中市直轄市汽車商業同業公
    會鑑定函暨收據等件為證(本院卷第25至53頁），並經本院
    調閱臺中市政府警察局道路交通事故調查卷宗核閱無誤，而
    被告對於原告主張之上開事實，已於相當時期受合法之通知
    ，而於言詞辯論期日不到場，亦未提出準備書狀爭執，依民
    事訴訟法第436 條之23、第436 條第2 項、第280 條第3 項
    準用同條第1 項之規定，對於原告所主張之情事，應視同自
    認。
  ㈡按汽車、機車或其他非依軌道行駛之動力車輛，在使用中加
    損害於他人者，駕駛人應賠償因此所受之損害，但於防止損
    害之發生已盡相當之注意者，不在此限，民法第191 條之2
    定有明文。次按汽車在同一車道行駛時，除擬超越前車外，
    後車與前車之間應保持隨時可以煞停之距離。汽車行駛時，
    駕駛人應注意車前狀況及兩車並行之間隔，並隨時採取必要
    之安全措施。道路交通安全規則第94條第1、3項另分別定有
    明文。查被告於警詢自承：我由崇德路一段503巷右轉崇德
    路不小心撞到右邊路旁對方自小客車等語（本院卷第73頁）
    ，足認被告駕駛汽車，於車禍發生時有未注意車前狀況、保
    持安全距離之過失，此外，被告於其行駛車輛於該處時，對
    於防止兩車之碰撞，如何已盡相當之注意義務乙節，既未能
    舉證以實其說，依上開說明，被告過失堪以認定，其自應負
    賠償責任，此外，系爭車輛受損既為被告所造成，則系爭車
    輛受損與被告過失駕駛行為間，自具相當因果關係，是原告
    依侵權行為之法律關係請求被告賠償其損害，即屬有據。
　㈢茲就原告請求說明如下：
  1.交易價值貶值部分
    次按因故意或過失，不法侵害他人之權利者，負損害賠償責
    任；不法毀損他人之物者，應向被害人賠償其物因毀損所減
    少之價額，民法第184 條第1 項前段、第196 條分別定有明
    文。而損害賠償目的在於填補損害，其應回復者，係物之應
    有狀態，自應將損害事故發生後之變動狀況考慮在內。故於
    物被毀損時，被害人除得請求修補或賠償修復費用，以填補
    技術性貶值之損失而回復物之物理原狀外，倘修復後其物因
    毀損所減少價額仍超過必要修復費用時，就其差額（即交易
    性貶值）亦得請求賠償。是被害人如能證明其物因毀損所減
    少之價額，超過必要之修復費用時，就其差額，仍得請求賠
    償（最高法院77年度第 9次民事庭會議決議可資參照）。參
    照上揭說明，交易性貶值係著眼於毀損之物雖經修復，交易
    性貶值之損失仍受有影響，經查，原告委請臺中市直轄市汽
    車商業同業公會鑑定結果：該系爭車輛於110年正常車況下
    車行之收購價約值46萬至48萬元，於發生事故修復後之價值
    約為42萬至44萬元等語，有該會110年4月26日函附卷可稽（
    本院卷第51頁），是原告此部分主張受有60,000元之損害，
    尚屬可採。
  2.鑑定費用
    原告為證明系爭車輛因本件車禍後受有交易性貶值之損害，
    於起訴前送臺中市直轄市汽車商業同業公會鑑定，因而支出
    鑑定費用 3,000元，有卷附之收據為證（本院卷第53頁）。
    考量目前審判實務上，原告為證明因被告侵權行為致系爭車
    輛受有交易性貶值之損害，法院恆要求賠償權利人提出相關
    單位鑑定證明文件，故車輛交易性貶值鑑定費用，可認係被
    害人為證明其所受損害及範圍所必要費用，應納為損害之一
    部分，得請求加害人賠償。從而，原告依侵權行為之法律關
    係，訴請被告賠償此部分金額，亦屬可採。
  3.租用車輛費用
    原告主張因被告上開過失，致系爭車輛受損因而無法使用，
    原告因此需另行租車使用乙節，固據原告提出借用車輛契約
    書為憑(本院卷第49頁)，然系爭車輛於3月17日進廠修繕，
    並於3月30日交車等情，除經原告於本院審理時供述在卷外
    ，並有中部汽車服務明細表附卷可參（本院卷第45頁），既
    然系爭車輛維修期間為14日，則以原告主張之每日租車租金
    800元計之，其代步費應為11,200元（計算式：800×14＝1120
    0）為合理；逾此部分，尚非有據。
  ⒋綜上，原告得向被告請求賠償之金額合計為74,200元(計算式
    ：60000＋3000＋11200 ＝74200 ）
  ㈣另按損害之發生或擴大，被害人與有過失者，法院得減輕賠
    償金額或免除之，民法第217 條第1 項定有明文。此規定目
    的在謀求加害人與被害人間之公平，故在裁判上法院得以職
    權減輕或免除之，無待當事人抗辯（最高法院85年台上字第
    1756號判決要旨參照）。再按汽車停車時，在設有禁止停車
    標誌、標線之處所不得停車。道路交通安全規則第112 條第
    1 項第4款定有明文。查系爭車輛停放於設有禁止停車標線
    之處所，有道路交通事故照片黏貼紀錄表附卷可參(本院卷
    第80至81頁)，則原告亦有未按規定停車之過失，是本院審
    酌兩造對本件車禍發生之原因力及違反義務之程度，認為原
    告對本件車禍應負百分之40之過失責任、被告則應負百分之
    60之過失責任，則依原告之過失比例減輕被告之賠償金額後
    ，原告得請求被告賠償之金額應為44,520元（計算式：7420
    0 ×0.6 ＝44520 ）。
四、又按給付有確定期限者，債務人自期限屆滿時起，負遲延責
    任。給付無確定期限者，債務人於債權人得請求給付時，經
    其催告而未為給付，自受催告時起，負遲延責任。其經債權
    人起訴而送達訴狀，或依督促程序送達支付命令，或為其他
    相類之行為者，與催告有同一之效力。民法第229 條第1 項
    、第2 項定有明文。又遲延之債務，以支付金錢為標的者，
    債權人得請求依法定利率計算之遲延利息。但約定利率較高
    者，仍從其約定利率。應付利息之債務，其利率未經約定，
    亦無法律可據者，週年利率為百分之五，民法第233 條第1
    項、第203 條亦有明文。本件原告對被告之侵權行為債權，
    核屬無確定期限之給付，既經原告起訴而於110 年11 月4日
    送達訴狀，有送達證書可憑（本院卷第95頁），被告迄未給
    付，當應負遲延責任。是原告請求自起訴狀繕本送達被告翌
    日即110年11月5日起，按週年利率百分之5計算之法定遲延
    利息，核無不合。
五、綜上所述，原告依侵權行為之法律關係，請求被告給付44,5
    20元，及自110 年11月5日起至清償日止，按週年利率百分
    之5計算之利息，為有理由，應予准許。逾此部分之請求，
    為無理由，應予駁回。
六、本件原告勝訴部分係適用小額訴訟程序，所為被告敗訴之判
    決，依民事訴訟法第436條之20規定，應依職權宣告假執行
    。
七、依民事訴訟法第436 條之19第1 項、第79條規定，本件訴訟
    費用額確定為1,000 元（即原告繳納之第一審裁判費），命
    兩造按主文第3 項所示負擔。
中　　華　　民　　國　　110 　年　　12　　月　　22　　日
                  臺灣臺中地方法院臺中簡易庭
                              法　官　陳航代
以上為正本，係照原本作成。
如不服本判決，應於送達後20日內，以判決違背法令為理由，向
本院提出上訴狀並表明上訴理由（上訴理由應表明一、原判決所
違背之法令及其具體內容；二、依訴訟資料可認為原判決有違背
法令之具體事實），如於本判決宣示後送達前提起上訴者，應於
判決送達後20日內補提上訴理由書（須附繕本）。 
中　　華　　民　　國　　110 　年　　12　　月　　28　　日
                              書記官  廖鳳美